【裁判字號】    99,台上,1209
【裁判日期】    990304
【裁判案由】    偽造文書
【裁判全文】
最高法院刑事判決            九十九年度台上字第一二○九號
上  訴  人  甲○○
            乙○○
上列上訴人等因偽造文書案件，不服台灣高等法院花蓮分院中華
民國九十七年一月三十日第二審判決（九十七年度上訴字第一一
號，起訴案號：台灣台東地方法院檢察署九十六年度偵字第一七
二一號），提起上訴，本院判決如下：
    主  文
上訴駁回。
    理  由
按刑事訴訟法第三百七十七條規定，上訴於第三審法院，非以判
決違背法令為理由，不得為之。是提起第三審上訴，應以原判決
違背法令為理由，係屬法定要件。如果上訴理由書狀並未依據卷
內訴訟資料，具體指摘原判決不適用何種法則或如何適用不當，
或所指摘原判決違法情事，顯與法律規定得為第三審上訴理由之
違法情形，不相適合時，均應認其上訴為違背法律上之程式，予
以駁回。本件上訴人甲○○、乙○○上訴意旨略稱：(一)、上訴人
等之第二審上訴理由雖僅略稱：上訴人等被警查獲後業已坦承犯
行，並返還被害人之損失或與之達成和解或轉為污點證人等語，
然既以該理由請求撤銷第一審判決，更為適法之量刑，實係指摘
第一審判決之量刑顯然不當。亦即已指摘第一審判決未就上訴人
等犯罪後態度之具體情形如何作為量刑之審酌參考，詳實說明，
而僅泛稱「審酌被告之品行、犯罪之動機、目的、手段、犯後態
度等一切情狀而為量刑」，其是否符合罪刑相當原則，已無從據
以斷定，且有適用刑法第五十七條規定不當之違法，難謂無敘述
具體之上訴理由。原判決未見及此，疏未就第一審判決之違法予
以糾正撤銷，竟駁回上訴人等之第二審上訴，顯有適用法則不當
之違法。(二)、乙○○犯罪後除與被害人和解外，尚供出其他之共
同正犯，犯罪後態度相較於甲○○，應屬更佳，第一審判決仍量
處與甲○○相同之刑度，顯未符合量刑法則之相當性原則、平等
原則、比例原則及刑罰目的之配合原則，而有不適用刑法第五十
七條規定之違法。原判決未撤銷第一審之判決，更為適法之裁判
，同有違法。(三)、原判決就上訴人等前開具體指摘，何以不足採
取，並未說明其理由，僅泛稱從形式上審查，不足以認為第一審
判決有何違法或不當之情形云云，自有判決不載理由之違法云云
。
惟查：提起第二審上訴之目的，在於請求第二審法院撤銷、變更
第一審判決，依修正後刑事訴訟法第三百六十一條第二項規定，
應敘述具體理由。所謂不服第一審判決之具體理由，必係依據卷
內既有訴訟資料或提出新事證，指摘或表明第一審判決有何採證
認事、用法或量刑等足以影響判決本旨之不當或違法，而構成應
予撤銷之具體事由，始克當之；倘僅泛言原判決認定事實錯誤、
違背法令、量刑失之過重或輕縱，而未依上揭意旨指出具體事由
，或形式上雖已指出具體事由，該事由縱使屬實，亦不足以認為
原判決有何不當或違法者，皆難謂係具體理由。本件原判決以上
訴人提出之上訴狀，甲○○僅載稱：伊被警查獲後立即坦承犯行
，誠心懺悔，另返還被害人之損失，請求撤銷原判決，更為適法
之量刑；乙○○亦僅載稱：伊對所犯深感愧疚，主動轉為污點證
人，協助偵查，且與被害人葉堅樂父女達成和解，首期償還新台
幣二萬元，請求從輕量刑各等語。惟第一審判決為刑罰之量定時
，已審酌上訴人等偽造被害人（老榮民）郵局提款單持以提領其
畢生積蓄花用，對該被害人所生損害非輕，暨上訴人之犯罪動機
、目的、手段、平日生活狀況、智識程度、品行及犯罪後均能坦
承犯行，態度尚佳等一切情狀，而各量處上訴人等有期徒刑九月
（均累犯），顯以上訴人等之責任為基礎，審酌刑法第五十七條
各款所列情形，為科刑輕重標準之綜合考量，其量定之刑罰，亦
未逾法定刑度，自無量刑不當之可言。上訴人等前開上訴意旨，
僅籠統請求撤銷第一審之判決，更為適法之判決，而就第一審判
決究有何違法，並未依據卷內既有訴訟資料或提出新事證，指摘
或表明第一審判決有何採證認事、用法或量刑等足以影響判決本
旨之不當或違法，而構成應予撤銷之具體理由。依前揭說明，仍
非屬得上訴第二審之具體事由，因認其等上訴不合法律上之程式
，駁回上訴人等在第二審之上訴，已詳敘其理由。上訴意旨對原
審之論斷，究有何違背法令情事，并未依據卷內資料為具體之指
摘，徒以其等之第二審上訴理由，已具體指摘第一審判決量刑不
當云云，據以指摘原判決違法，係以片面之自我說詞，就原判決
已說明之事項，再漫為爭執，顯與法律規定得為第三審上訴理由
之違法情形，不相適合。其等就偽造文書部分之上訴，違背法律
上程式，應予駁回。原判決認其等所犯與行使偽造私文書有想像
競合關係之詐欺取財罪部分，核屬刑事訴訟法第三百七十六條第
四款所列不得上訴於第三審法院之罪名，想像競合之行使偽造私
文書重罪部分，上訴人等之上訴既不合法，無從為實體上審理，
詐欺取財輕罪部分，自亦無從適用審判不可分原則，併同為實體
上審判，亦應從程序上予以駁回。末按刑事訴訟法第三百七十六
條所列各罪之案件，經第二審判決者，不得上訴於第三審法院，
法有明文。本件上訴人等竊盜部分，原審係維持第一審依刑法第
三百二十條第一項論處罪刑，核屬刑事訴訟法第三百七十六條第
二款之案件。依上開說明，此部分既經第二審判決，自不得上訴
於第三審法院，上訴人等竟復提起上訴，顯為法所不許，此部分
亦應予駁回。
據上論結，應依刑事訴訟法第三百九十五條前段，判決如主文。
中    華    民    國  九十九  年    三    月    四    日
                      最高法院刑事第六庭
                          審判長法官  謝  俊  雄
                                法官  陳  世  雄
                                法官  魏  新  和
                                法官  吳  信  銘
                                法官  徐  文  亮
本件正本證明與原本無異
                                      書  記  官
中    華    民    國  九十九  年    三    月    八    日
                                                      Ｑ

司法院資訊處製作；財團法人民間司法改革基金會備份。
